臺灣屏東地方法院刑事判決　　　　　　　100年度訴字第112號
公　訴　人　臺灣屏東地方法院檢察署檢察官
被　　　告　陳聖坤
上列被告因公共危險等案件，經檢察官提起公訴（99年度偵字第
11484 號），本院判決如下：
    主  文
陳聖坤犯恐嚇危害安全罪，累犯，處拘役參拾日，如易科罰金，
以新臺幣壹仟元折算壹日。
陳聖坤其餘被訴部份，公訴不受理。
    事  實
一、陳聖坤前於民國94年間因違反電業法案件，經本院以94年度
    簡字第731 號判處有期徒刑6 月，嗣經本院以94年度簡上字
    第154 號駁回其上訴確定，並於95年10月22日縮刑期滿執行
    完畢。其與吳進益係父子關係，2 人間具有家庭暴力防治法
    第3 條第3 款所定之家庭成員關係。其於99年12月6 日19時
    許，在其位於屏東縣恆春鎮○○路1 之2 號之住處，因細故
    與吳進益發生爭執，竟基於恐嚇之犯意，以：「要讓你死」
    等語之加害生命、身體之事，恐嚇吳進益，使吳進益心生畏
    懼致生危害於安全，嗣經其上開住處之鄰居向警方報案後，
    始查悉上情。
二、案經屏東縣政府警察局恆春分局移送臺灣屏東地方法院檢察
    署檢察官偵查起訴。
    理  由
壹、證據能力部份：
一、按被告以外之人於檢察事務官、司法警察官或司法警察調查
    中所為之陳述，與審判中不符時，其先前之陳述具有較可信
    之特別情況，且為證明犯罪事實存否所必要者，得為證據，
    刑事訴訟法第159 條之2 定有明文。查證人吳進益於本院審
    理時就被告有無於起訴書所載之時間、地點，以前述言辭對
    其為恐嚇之相關情節，所為之證述內容與先前其於警詢之陳
    述，顯有所不同( 詳後述) ，本院衡酌證人吳進益於警詢時
    所為之陳述，離案發時間最近，記憶本較為鮮明，衡情證人
    吳進益應有較高之意願仔細回憶並詳實說出相關經過，且可
    立即反應所知，不至因時隔日久而遺忘案情，或受外界之不
    當干擾，再者其警詢過程均經全程錄音，並就其等於製作筆
    錄之原因、過程加之觀察，認其於警詢中之陳述，在客觀上
    應具有較可信之特別情況，且證人吳進益於警詢此部分之陳
    述，並無替代性證詞可資取代，實有使用此部分警詢陳述之
    必要性，而屬證明本件犯罪事實之存否所必要，故依前開規
    定，自應認為有證據能力。
二、證人陳枝葉於警詢所為之陳述，係屬被告以外之人於審判外
    所為之陳述，復無證據證明證人陳枝葉此部份之陳述較之其
    於本院審判中所為之陳述，有較可信之特別情況，依刑事訴
    訟法第159 條之2 之規定，自應認證人陳枝葉於警詢中所為
    之陳述無證據能力。
三、末按傳聞法則之重要理論依據，在於傳聞證據未經當事人之
    反對詰問予以核實，乃予排斥，惟若當事人已放棄對原供述
    人之反對詰問權，於法院審判時表明同意該等傳聞證據可作
    為證據，基於證據資料愈豐富，愈有助於真實發現之理念，
    並貫徹刑事訴訟法修法加重當事人進行主義之精神，確認當
    事人對於證據能力有處分權之制度，傳聞證據經當事人同意
    作為證據，法院認為適當者，亦得為證據。另當事人於調查
    證據時，對於傳聞證據表示「沒有意見」、「對於證據調查
    無意見」，而未於言詞辯論終結前聲明異議，應視為已有將
    該等傳聞證據採為證據之同意，此為刑事訴訟法第159 條之
    5 定有明文。查被告及辯護人於本院準備程序及審理中均已
    表示對於本判決其餘所引用之證據之證據能力，均同意有證
    據能力（見本院卷第28頁、第46頁背面），依刑事訴訟法第
    159 條之5 之規定，被告及辯護人既除前述有爭執之部份外
    ，均同意本案其餘證據均有證據能力，而本院審酌該等言詞
    或書面陳述作成時之情況均非非法取得，且均與本案待證事
    實具有關聯性，作為本案之證據亦屬適當，則依上開規定，
    自認該等證據均有證據能力。
貳、有罪部分：
一、訊據被告陳聖坤對於其有於起訴書所載之前揭時間、地點，
    與證人吳進益因細故發生爭執之事實，固不否認，惟矢口否
    認有何恐嚇被害人吳進益之犯行，辯稱：我只是一時氣話，
    沒有要恐嚇吳進益之意思。經查：
  (一)被告陳聖坤與被害人吳進益為父子關係，共同居住於屏東縣
    恆春鎮○○里○○路1 號之2 ，其於99年12月6 日，在上開
    住處，因細故與吳進益發生爭執之事實，業據被告自白在卷
     ( 見 本院卷第12、28頁背面、第56頁正面) ，核與證人即
    被害人吳進益於警詢及本院審理中所證述之情節( 見警卷第
    15至18頁、本院卷第51頁背面、第52頁) 大致相符，是此部
    份之事實，應堪採信。
  (二)被告雖以前詞置辯，惟查：
  1.證人吳進益雖於本院審理中證稱：99年12月7 日我有去恆春
    分局龍水派出所製作筆錄，99年12月去作過2 次筆錄，第1
    次做筆錄時，我有說想要聲請保護令，因為當時我兒子( 即
    被告陳聖坤) 罵我，還有動手打我。被告是在我去派出所第
    1 次做筆錄前1 天( 即99年12月6 日) 打我的，被告除了打
    我，還有罵髒話。好像沒有說「要讓我死」這句話，我沒有
    於警詢做筆錄中說：「被告一邊打你一邊說讓你死」這句話
    ，但我於99年12月7 日於派出所作筆錄時，沒有說謊，我都
    是講實話。被告打我的時候，我太太( 即證人陳枝葉) 坐在
    家的外面，我在屋內。被告打我當天，我不記得了有無打電
    話報警，我沒有在晚上打電話報警。被告打我那一天，被告
    有把電話摔壞，因為被告把電話摔壞了，所以無法打電話報
    案，我不知道是否有鄰居幫忙報案這件事。被告打我的時候
    ，因為我很老了，所以也會害怕等語( 見本院卷第51、52頁
    ) ；復於辯護人詰問時證稱；「( 問：99年12月6 日被告有
    罵你什麼？) 髒話，三字經等。( 問：被告除了罵你三字經
    ，有無說要讓你死等話？) 罵我三字經就很嚴重了。( 問：
    被告有無說你為何不去死一死，煩死了？) 沒有。」等語(
    見本院卷第53頁) 。然觀之證人吳進益於警詢中證稱：於99
    年12月6 日19時許，我回家煮飯時，我兒子( 即被告陳聖坤
    ) 問我工作做的如何，我向被告表示不用管那麼多，被告就
    很生氣把所有飯菜拿出去外面丟掉，並徒手勒住我脖子從外
    往內拖行，並把我過肩摔，摔至桌角致使我背挫傷、臀部挫
    傷及腰部扭傷及拉傷及軀幹其他表淺損傷等。我當時受傷時
    ，被告並無要送我就醫，且被告毆打我時，一面毆打我，一
    面說讓我死，當時我心裡很害怕不敢抗拒，心生畏懼，且被
    告把家裡的電話摔壞，致使我無法打電話向警察報案，是當
    日22時許，隔壁的鄰居才幫我報案等語( 見警卷第15至18頁
    ) 。綜觀上揭證人吳進益於警詢中及本院審理中就『被告於
    前揭時、地，因細故與渠發生爭執後，確有傷害渠之事實』
    所為之證述，均屬一致；惟對『被告有無以上述言辭恐嚇渠
    』之相關各節之證述，顯有相當大之差異，然佐以證人吳進
    益於檢察官詰問時已明確證稱：「( 問：99年12月7 日於派
    出所作筆錄時，你有無說謊？) 沒有，我都是講實話。」等
    語；復參以被告於本院羈押訊問時自承：伊承認有說要讓你
    死這句話( 僅辯稱係氣話，無恐嚇之意圖) 等語( 見本院卷
    第12頁背面) ：及於本院審理中亦供陳：「( 問：當日因為
    何事與證人吳進益發生糾紛？) 伊問證人吳進益工作得如何
    ，證人吳進益說你不用管，伊想說伊那麼關心你，你怎麼這
    樣說，所以伊很生氣，伊有說讓你死一死，但伊沒有想要讓
    證人吳進益死，只是有時候吵架的時候會說一些不好聽的話
    等語( 見本院卷第57頁) ，基上各節觀之，足徵證人吳進益
    前揭於本院審理中就『被告有無以上述言辭恐嚇渠』之事實
    部分所為之證述，顯係因事後迴護被告之詞，甚為明灼。綜
    上，堪認證人吳進益於本院審理中就此部份事實所為之證述
    ，自無足以資為被告有利之認定，而無足採信。
  2.按「刑法第305 條之恐嚇罪，所稱以加害生命、身體、自由
    、名譽、財產之事，恐嚇他人者，係指以使人生畏怖心為目
    的，而通知將加惡害之旨於被害人而言。又刑法第305 條所
    謂致生危害於安全，係指受惡害之通知者，因其恐嚇，生安
    全上之危險與實害而言。被告因與甲欠款涉訟，竟以槍打死
    等詞，向甲恐嚇。甲因畏懼向法院告訴，是其生命深感不安
    ，顯而易見，即難謂未達於危害安全之程度。」最高法院著
    有54年臺上字第751 號、26年渝非字第15號判例可參。另按
    「刑法第305 條之罪，僅以受惡害之通知者心生畏懼而有不
    安全之感覺為已足，不以發生客觀上之危害為要件。」最高
    法院27年度刑事庭會議決議(一)亦明揭其旨。查證人吳進益於
    99年12月7 日於龍水派出所製作筆錄時均明確證稱：被告毆
    打我時，一面毆打我，一面說讓我死，當時我心裡很害怕不
    敢抗拒，心生畏懼，且被告把家裡的電話摔壞，致使我無法
    打電話向警察報案等語，前已述及，是佐以證人於案發當時
    確因被告以上述言辭，同時並毆打渠，致渠因而心生畏懼，
    且證人吳進益因而欲向警方報案，卻因為被告將家中之電話
    摔壞而無法報案，然證人於翌日即至警局製作上開警詢筆錄
    ，甚於該警詢筆錄中明確表示，對被告此部份恐嚇行為，提
    出告訴等語，亦有前開證人吳進益之警詢筆錄附卷可稽，是
    以，揆諸前開最高法院判例及決議要旨，益徵被告上開所為
    ，已致證人吳進益產生不安全之感覺，甚為灼然。
  (三)綜上所述，堪認被告上開所辯並無恐嚇意圖等語，顯係事後
    卸責之詞，不足採信。是本案此部份之事實，事證明確，被
    告上開恐嚇危害安全之犯行，洵堪認定。
三、論罪科刑：
  (一)按所謂「家庭成員」，包括現為或曾為直系血親者，家庭暴
    力防治法第3 條第3 款定有明文。次按家庭暴力防治法所稱
    之家庭暴力，指家庭成員間實施身體或精神上不法侵害之行
    為，該法所謂家庭暴力罪者，則指家庭成員間故意實施家庭
    暴力行為而成立其他法律所規定之犯罪，家庭暴力防治法第
    2 條第1 款、第2 款分別亦有明文。又家庭暴力防治法第2
    條第1 款所謂精神上不法侵害，包括以謾罵、吼叫、侮辱、
    諷刺、恫嚇、威脅之言詞語調脅迫、恐嚇被害人之言語虐待
    ；竊聽、跟蹤、監視、冷漠、鄙視或其他足以引起人精神痛
    苦之精神虐待及性虐待等行為，詳言之，若某行為已足以引
    發行為對象心理痛苦畏懼之情緒，應即該當精神上不法侵害
    之行為；至家庭暴力防治法第2 條第3 款規定之騷擾，係指
    任何打擾、警告、嘲弄或辱罵他人之言語、動作或製造使人
    生畏怖之行為，使他人因而產生不快不安之感受，與前述精
    神上不法侵害行為肇致相對人心理恐懼痛苦，在程度上有所
    區分（臺灣高等法院暨所屬法院99年法律座談會刑事類第9
    號參照）。本件被告陳聖坤與被害人吳進益具有家庭暴力防
    治法第3 條第3 款之家庭成員關係，而被告向被害人吳進益
    稱「要讓你死」之行為，均足使被害人吳進益心裡產生畏懼
    之情緒，應屬家庭暴力防治法第2 條第1 款規定精神上不法
    侵害之行為，並構成刑法上之恐嚇危害安全罪，惟因家庭暴
    力防治法之上開規定並無罰則，是以，自應依刑法第305 條
    恐嚇危害安全罪論處。從而，被告陳聖坤於前揭時、地，向
    被害人吳進益恫稱「要讓你死」等語，均係以被害人吳進益
    之生命、身體為其要脅對象，已足使一般人聽聞後心生畏懼
    ，業經本院審認如前，是核被告陳聖坤上開所為，係犯刑法
    第305 條之恐嚇危害安全罪。又被告有如前揭事實欄所載之
    論罪科刑執行之前科紀錄，有臺灣高等法院被告前案紀錄表
    1 份附卷可查，其於有期徒刑執行完畢，5 年以內故意再犯
    本件有期徒刑以上之罪，為累犯，應依刑法第47條第1 項規
    定，加重其刑。
  (二)爰審酌被告陳聖坤與被害人吳進益係父子關係，且同居於一
    室，本應相互關懷、尊重並維護家庭之和諧，竟無視於此，
    僅因細故，率爾出言恐嚇被害人吳進益，造成被害人吳進益
    心生畏懼，已嚴重破壞家庭倫常及影響家庭安寧，所為實屬
    可議，且其於犯罪後僅坦認以前述言語與被害人吳進益發生
    爭執，惟飾詞狡辯其無恐嚇之犯罪意圖，難認已有悔意，惟
    念及其於本案犯罪後，已與被害人吳進益達成和解，有被告
    提出之和解書1 份( 見本院卷第35頁) 附卷可按，兼衡以被
    害人吳進益於本院審理中亦表示願意原諒被告等語( 見本院
    卷第53、56頁正面) ，暨衡及其智識程度、生活狀況等一切
    情狀，量處如主文所示之刑，並酌以其教育程度為高職肄業
    ，家庭經濟狀況為勉持( 見警卷調查筆錄受詢問人欄所載)
    等情，諭知如主文所示之易科罰金折算標準。
參、不受理部份：
一、公訴意旨略以：被告陳聖坤於99年12月19日上午10時許，與
    其母陳枝葉因細故發生爭執，詎其明知汽油為極危險之高易
    燃物，若於紙類上引燃汽油，足以發生迅速燃燒之結果，且
    若在住宅內放火點燃紙類，亦有可能波及住宅，竟仍基於放
    火燒燬現有人所在之建築物之未必故意，於99年12月19日10
    許，在上開住處1 樓客廳內，將其父吳進益所有持以工作之
    用之汽油，潑灑於吳進益所有六合彩簽單及農民曆上，並持
    吳進益所有之打火機點燃汽油後，燒燬上開六合彩簽單及農
    民曆，併因而致火勢迅速蔓延而延燒到旁邊存放之金紙後，
    陳聖坤見狀後遂自行撲滅火勢，嗣經其鄰居報警處理，因認
    被告涉犯刑法第173 條第3 項、第1 項放火燒燬現供人使用
    之住宅或現有人所在之建築物未遂罪嫌等語。
二、經查，訊據被告對其於前揭時、地，將其父即證人吳進益所
    有之六合彩簽單及農民曆上置於畚斗內，嗣以證人吳進益所
    有持以工作之用之汽油，潑灑於前開六合彩簽單及農民曆上
    後，再持證人吳進益所有之打火機點燃汽油後，燒燬上開六
    合彩簽單及農民曆，不料火勢蔓延而延燒到旁邊所存放之金
    紙後，被告即自行撲滅火勢之事實，於警詢、偵查及本院審
    理中均坦承不諱( 見警卷第6 至8 頁、見偵卷第7 、8 頁、
    本院聲羈卷第4 頁背面、第5 頁、本院卷第12頁背面、第13
    頁正面、第27、28、56頁背面) ，核與證人陳枝葉於偵查及
    本院審理中所證述之情節均大致相符( 見警卷第20、21頁、
    見偵卷第25、26頁、本院卷第47頁背面至51頁) ，並有屏東
    縣政府警察局恆春分局扣押筆錄、扣押物品目錄表、扣押汽
    油4 公升由中油驗收回收之收據、本案現場照片8 張( 見警
    卷第2 至4 、32至35頁) 在卷可稽，故此部份之事實，堪信
    為真實。
三、惟按「刑法第173 條第1 項放火燒燬現有人使用之住宅罪，
    其直接被害法益，為一般社會之公共安全，雖同時侵害私人
    之財產法益，但仍以保護社會公安法益為重，況放火行為原
    含有毀損性質，而放火燒燬現供人使用之住宅罪，自係指供
    人居住房屋之整體而言，應包括墻垣及該住宅內所有設備、
    傢俱、日常生活上之一切用品。又查刑法第173 條第1 項所
    謂放火燒燬現供人使用之住宅，必須房屋構成之重要部分已
    燒燬，如僅房屋內之傢俱、物件燒燬，房屋本身尚未達喪失
    其效用之程度，即不能依該條項論罪。」最高法院分別著有
    79 年 臺上字第1471號判例、79年度臺上字第2656號判決可
    資參照。經查：
  (一)證人陳枝葉於偵查中證稱：99年12月19日上午10時許，在我
    位於屏東縣恆春鎮○○路1 號之2 之住處內，當時被告拿汽
    油桶、噴火槍這些東西，是要用來燒金紙，這些金紙就堆放
    在家中的旁邊，用塑膠袋裝的，被告就拿噴火槍去點火，後
    來就燒起來，而被告就拿他自己的衣服將火熄滅，接著警察
    就來了等語( 見偵卷第25頁) ；惟其於本院審理中證稱：99
    年12月19日早上，被告有在家裡放火，當時只有我跟被告在
    家。當天因為我有唸被告都在睡覺，被告就用打火機燒單子
    ，單子是被告的爸爸( 即證人吳進益) 寫的字。單子是六合
    彩的簽單，當天被告有拿汽油出來，並把汽油潑在六合彩簽
    單上，再用打火機點火，被告沒有無用噴火槍點火，被告點
    火後，有延燒到放在旁邊的金紙。當天被告就把六合彩簽單
    等物放在畚斗裡燒，畚斗本來就放在那邊的，金紙放在警卷
    第32頁之編號2 之照片所示之我用鉛筆圈起來之處，當時六
    合彩簽單放的地方就在放金紙的地方旁邊而已。我看到被告
    點火後，火勢很小，我就坐在家裡，被告看到火已經延燒到
    旁邊的金紙後，就馬上就拿外套熄滅，是被告自己滅火，因
    為我行動不便。我於警詢沒有說『被告有拿噴燈，讓火比較
    旺，我有用水熄滅，是因為我會怕』，我有拿我喝的水，想
    要將火撲滅，但是火卻越大，被告就趕快用外套將火撲滅等
    語( 見本院卷第47頁背面至第49頁正面) ；復於辯護人詰問
    時證稱：「( 問：當天被告點火的東西，是妳先生( 即證人
    吳進益) 所有的簽單，還是六合彩參考書？) 是我先生的簽
    單而已。( 問：被告除了燒簽單，有無燒屋內其他東西？)
    沒有。( 問：被告是燒完後拿畚斗，還是一開始就將簽單放
    在畚斗裡點火？) 他是一開始就放在畚斗點火的。( 問：被
    告點火時，妳有無聽到他說要把房子燒了？) 沒有。( 問：
    被告燒簽單前，先在上面放一些汽油，你有無看到？) 被告
    有用杓子舀一點點汽油。( 問：汽油桶從何而來？) 就放在
    那邊。( 問：汽油桶用來做何事？) 是我先生平常開鐵牛車
    在使用的。( 問：被告有無把全部的汽油全部潑在地上？)
    沒有。( 問：為何妳於偵查時說汽油桶及噴火器都是妳工作
    時要用的，這句話是妳或妳先生所講《提示偵卷第25頁》？
    ) 我沒有印象。( 問：妳有無說是妳工作要用的？) 我有說
    是我先生在用的。( 問：汽油桶裡所剩下的汽油後來到那裡
    去了？) 警察拿走了。( 問：妳於警詢時說，妳用水要滅火
    ，那些水量是多少？) 只有1 小杯。( 問：現場火勢後來被
    撲滅，是妳用水撲滅還是被告拿外套撲滅的？) 主要是被告
    拿外套撲滅的。」等語( 見本院卷第49頁正面至第50頁正面
    ) ；其再於本院訊問時證稱：( 問：當天被告為何會在畚斗
    裡燒簽單？) 因為我說我要簽那支，但沒有簽到，很可惜，
    被告就說你說那樣有什麼意義。( 問：被告當時有無生氣？
    ) 我不知道，但我有唸他睡覺的事。( 問：被告自己燒的，
    為何又自己把火熄滅？) 因為被告看我潑水，又加上紙張上
    已經有油，火勢好像要變大，被告看到後就趕快去撲滅。(
    問：被告當天是否只燒簽單，沒有燒六合彩的參考書？) 是
    。( 問：六合彩簽單是誰的？) 是我先生的寫的字。( 問：
    金紙是不小心燒到的嗎？) 是。」等語( 見本院卷第50頁背
    面至第51頁正面) 。綜觀證人陳枝葉就被告於前揭時間、地
    點，放火燃燒證人吳進益所有六合彩簽單等物之相關各節(
    除被告有無用噴火槍點火及打火機、噴火槍、汽油、六合彩
    簽單等物究係何人所有之部份外，詳後述) ，於偵查中及本
    院審理中所為之證述，均大致相符，足認證人陳枝葉之前揭
    證述，應堪採信。
  2.至證人陳枝葉就被告有無用噴火槍點火及打火機、噴火槍、
    汽油、六合彩簽單等物究係何人所有之事實，於偵查及本院
    審理中所為之證述，固有不一致之情形，然佐以證人吳進益
    於本院審理中證稱：「( 問：被告有無於99年12月19日，將
    你的簽單燒掉？) 被告點火燒燬的是農民曆。( 問：你的六
    合彩簽單有無被燒掉？) 我沒有在簽六合彩，只有研究。(
    問：農民曆被燒掉的部分是否想要提起告訴？) 不用。( 問
    ：被告除燒掉你所有的農民曆外，是否還有燒燬其他東西？
    ) 還有金紙。( 問：你太太《即證人陳枝葉》說還有六合彩
    簽單被燒燬，你有無意見？) 那是我當資料參考的，有被燒
    掉。( 問：簽單上寫些什麼？) 就寫一些數字。( 問：製作
    筆錄當天，你是否有說被告有拿噴火槍點火？) 噴火槍那是
    我在燒水管用的，當天我不在家，所以我不知道被告有沒有
    拿噴燈來點火。( 問：偵查中有提到汽油桶、噴火槍都是工
    作時用到的，被告有拿噴火槍點火，這句話誰說的？) 我說
    的，那都是我工作上在使用的。( 問：後來為何有說被告有
    拿噴火槍點火？) 我不知道。」等語( 見本院卷第52頁背面
    至第53頁背面) ；且觀之證人陳枝葉亦已證稱其目前行動不
    便，都待在家裡，亦如前述，足認證人陳枝葉目前並無法從
    事任何工作；基此，扣案之汽油桶、噴火槍等物確係證人吳
    進益所有供渠為工作所用之物，應堪認定。又證人陳枝葉就
    被告有無使用噴火槍點火燃燒乙節，業於本院審理中明確證
    稱：被告並無用噴火槍點火以致火勢蔓延，被告係用打火機
    點火後，係渠用所喝的水，潑向上開被燃燒的六合彩簽單上
    ，欲將之滅火，卻反而導致火勢蔓延等語，亦如前述，況且
    證人吳進益亦證稱因案發當時其不在家，所以不知道被告是
    否有使用噴火槍點火等語，前亦述及，是本院認既無積極證
    據足資證明被告有用噴火槍點火助長火勢之事實，此亦為被
    告所否認，則依罪疑唯輕之原則，自應為被告有利之認定，
    附此敘明。
  3.綜上，觀之證人陳枝葉及吳進益於本院審理中所為上開證述
    ，足徵被告上開放火行為所燒燬之物品，僅及於六合彩簽單
    及農民曆等物，並未及於上開房屋內之牆垣或家具等物，是
    以，揆諸前開最高法院判例及判決要旨，堪認被告上開所犯
    ，顯未該當刑法第173 條第1 項所規定之放火罪之要件，至
    為明灼。是公訴意旨認被告上開所為係犯刑法第173 條第3
    項、第1 項放火燒燬現供人使用之住宅或現有人所在之建築
    物未遂罪乙節，尚屬有誤。
  (二)又按「刑法第175 條第1 項之放火罪，以放火燒燬刑法第17
    3 條、第174 條以外之他人所有之物，因而致生公共危險為
    其構成要件。」最高法院亦著有86年度臺上字第4277號判決
    可資為參。亦即查刑法第175 條第1 項公共危險罪之成立，
    必須因放火燒燬該條項所定之物，且因而致生公共危險，始
    屬相當。倘僅放火燒燬該條項所定之物而未發生公共危險，
    則屬毀損罪之範圍。經查：
  1.被告前述放火所燒燬之證人吳進益所有之簽單、農民曆等物
    ，固係屬燒燬刑法第173 條、第174 條以外之他人所有之物
    ，業經本院審認如前，然上開刑法第175 條所謂放火燒燬他
    人所有之物，尚須因此而致生公共危險之情形，始得論以該
    罪業如前述。惟觀之證人陳枝葉前揭證述均明確證稱：被告
    係自行撲滅火勢，僅不慎延燒置於旁邊之金紙等語，再佐以
    卷附之本案現場照片( 見警卷第32、33、照片編號2 、3 所
    示) ，堪認被告放火所燒燬之該等物品，並無致生公共危險
    之情形，再者，被告一開始即將上揭六合彩簽單等物置於畚
    斗內後，始點火燒燬，此亦經證人陳枝葉於本院審理中證述
    如前，基上各節觀之，足徵被告上開所為放火燃燬六合彩簽
    單等物之行為，並無致生公共危險之情，應堪認定。
  2.基此，被告所為亦與上開刑法第175 條所規定之要件未合，
    自亦無以該罪相繩之餘地。
  3.然按「毀棄、損壞前2 條以外之他人之物或致令不堪用，足
    以生損害於公眾或他人者，處2 年以下有期徒刑、拘役或5
    百元以下罰金。」刑法第354 條定有明文。查被告以放火之
    方式，燒燬證人吳進益所有之六合彩簽單、農民曆等物，且
    致該等物品以達不堪使用之程度，已經本院認定如前，是揆
    以上開法律規定，應認被告陳聖坤此部份所為，係犯刑法第
    354 條之毀損他人物品罪。
四、末按「第352 條、第354 條至第356 條之罪，須告訴乃論。
    」刑法第357 條定有明文。再按「告訴或請求乃論之罪之案
    件，未經告訴、請求者，應諭知不受理之判決。」刑事訴訟
    法第303 條第2 款前段亦有明文。查被告陳聖坤此部份所為
    ，係犯刑法第354 條之毀損他人物品罪，業據本院審認如前
    ，是被告所犯該罪，依前開刑法第357 條之規定，自應由被
    害人提出告訴。又被告放火所燒燬之六合彩簽單及農民曆等
    物，係為證人吳進益所有，前亦述及，是以，本件之被害人
    應為證人吳進益，而證人吳進益就被告此部分之毀損行為，
    並未提出告訴，復於本院審理中明確表示對於被告此部份之
    毀損行為，不要提出告訴等語( 見本院卷第53頁背面、第54
    頁正面) ，從而，揆諸前開刑事訴訟法第303 條第3 款前段
    之規定，本院自應就被告陳聖坤此部份所為，為不受理判決
    之諭知。
據上論斷，應依刑事訴訟法第299 條第1 項前段、第303 條第3
款，刑法第305 條、第47條第1 項、第41條第1 項前段，刑法施
行法第1 條之1 ，判決如主文。
本案經檢察官鍾佩真到庭執行職務。
中    華    民    國    100   年    6     月    15     日
              刑事第一庭   審判長法  官  徐美麗
                                 法  官  楊宗翰
                                 法  官  許瑜容
以上正本證明與原本無異。
如不服本判決，應於收受本判決送達後10日內向本院提出上訴書
狀，其敘述上訴理由者，並得於上訴期滿後20日內向本院補提理
由書狀（均須按他造當事人之人數附繕本）「切勿逕送上級法院
」
中    華    民    國    100   年    6     月    15    日
                                 書記官  龔惠婷
附錄本案論罪科刑法條全文：
中華民國刑法第305條
（恐嚇危害安全罪）
以加害生命、身體、自由、名譽、財產之事，恐嚇他人致生危害
於安全者，處2 年以下有期徒刑、拘役或3 百元以下罰金。